【裁判字號】    89,訴,100
【裁判日期】    890807
【裁判案由】    損害賠償
【裁判全文】
臺灣基隆地方法院民事判決  八十九年度訴字第一○○號
    原    告  丁○○
              乙○○
              丙○○
    共同訴訟
    代 理 人  游蕙菁律師
    被    告  甲○○  住基隆市.
                      （另案於台灣台東監獄執行中）
右當事人間請求損害賠償事件，本院判決如左：
    主      文
被告應給付原告丁○○新台幣壹佰柒拾玖萬捌仟元，原告乙○○新台幣壹佰肆拾萬元
，原告丙○○新台幣壹拾玖萬元，及均自八十八年十二月十八日起至清償日止，按週
年利率百分之五計算之利息。
原告其餘之訴駁回。
訴訟費用由被告負擔分百分之六十，原告丁○○負擔百分之十八，原告乙○○負擔百
分之二十二。
本判決第一項於原告丁○○以新台幣伍拾玖萬元，原告乙○○以新台幣肆拾陸萬元，
原告丙○○以新台幣陸萬參仟元，分別為被告供擔保後，各得為假執行。
原告其餘假執行之聲請駁回。
    事      實
壹、原告部分
    一、聲明：
        （一）被告應給付原告丁○○新台幣（下同）二百七十八萬七千零五十四元
              ，給付原告乙○○二百六十四萬八千九百三十八元，給付原告丙○○
              二十萬元，並均自八十八年十二月十八日起至清償日止，按週年利率
              百分之五計算之利息。
        （二）願供擔保，請准宣告假執行。
二、陳述：
        （一）被告於民國（下同）八十七年十一月十七日晚上七時五十分許，駕駛
              車牌Ｋ三—九六０八號自小客車搭載被害人即原告丁○○、乙○○之
              女、原告丙○○之二姐葉瓊霙，沿台北縣瑞芳鎮○○路，由瑞芳往八
              堵方向行使，途經瑞八公路七點二五公理彎道處，明知當時下雨致視
              線不清且路面濕滑，應注意行經濕滑彎道、或因雨霧致視線不清時，
              應減速慢行，作隨時停車之準備，且依當時情形，又無不能注意之情
              事，竟殊未注意減速，致自小客車轉彎時往對向車道駛去，自小客車
              因而失控，右側衝撞路旁電桿，肇致坐於副駕駛座之被害人葉瓊霙因
              顱骨破裂、顱底骨折及部分腦實質外溢當場死亡。
        （二）按因故意或過失，不法侵害他人之權利者，負損害賠償責任；不法侵
              害他人致死者，對於支出殯葬費之人，亦應負損害賠償責任；被害人
              對於第三人負有法定扶養義務者，加害人對於該第三人亦應負損害賠
              償責任；不法侵害他人致死者，被害人之父母、子女、配偶雖非財產
              上之損害，亦得請求賠償相當之金額，民法第一百九十二條第一、二
              項及第一百九十四條分別定有明文。茲將原告等請求賠償之金額，分
              列如左：
              １、原告丁○○部分：
                  （１）殯葬費：已為被害人支出殯葬費用四十九萬三千七百元。
                  （２）扶養費：被害人為原告丁○○之女，依民法第一千一百十
                        四條、第一千一百十六條之規定被害人對原告丁○○負有
                        扶養義務。而原告丁○○，係三十二年三月二十二日出生
                        ，現年五十六歲，依照台灣地區簡易生命表，原告丁○○
                        之餘命為二十一點五六歲，依照台灣地區國民生活水準，
                        每人每月至少需要二萬元之生活費用，原告丁○○有子女
                        四人，被害人每月即應分擔五千元，一年即為六萬元，依
                        霍夫曼公式，扣除中間利息後一次請求給付，被告即應賠
                        償原告丁○○八十九萬三千三百五十四元。
                  （３）慰撫金：被害人與原告丁○○係屬至親，且正值青春年華
                        ，八十七年甫自德明商業專科學校畢業，並任職於稅旬文
                        化出版事業有限公司，光明前途，正待展開，惟竟遭橫禍
                        ，原告不僅全家生活頓失重心，亦且精神痛苦，無可言諭
                        ，應請求賠償精神慰藉金二百萬元。
              ２、原告乙○○部分：
                  （１）扶養費：被害人為原告乙○○之女，依民法之規定被害人
                        對其負有扶養義務。而乙○○係四十四年九月二十二日出
                        生，現年四十四歲，依照台灣地區簡易生命表，原告陳金
                        花之餘命為三十五點七二歲，依照台灣地區國民生活水準
                        ，每人每月至少需要二萬元之生活費用，原告乙○○有子
                        女四人，被害人每月即應分擔五千元，一年即為六萬元，
                        依霍夫曼公式，扣除中間利息後一次請求給付，被告即應
                        賠償原告丁○○八十九萬三千三百五十四元，賠償原告陳
                        金花一百二十四萬八千九百三十八元。
                  （２）慰撫金部分：被害人與原告乙○○係屬至親，且正值青春
                        年華，八十七年甫自德明商業專科學校畢業，並任職於稅
                        旬文化出版事業有限公司，光明前途，正待展開，惟竟遭
                        橫禍，原告等不僅全家生活頓失重心，亦且精神痛苦，無
                        可言諭，應請求賠償精神慰藉金二百萬元。
              ３、原告丙○○部分：原告丙○○為被害人支出喪葬費用二十萬元。
        （三）自承原告丁○○及乙○○已各向保險公司領取汽車強制責任保險金六
              十萬元，共一百二十萬元。
    三、證據：提出戶籍謄本、同興葬儀禮品公司明細表、繳費證明單、價目表、台
        灣地區簡易生命表、畢業證書、勞工保險卡各一份、觀自在金龍寶塔永久使
        用權狀二紙、各類所得扣繳暨免扣繳憑單三紙為證。
貳、被告部分
    一、聲明：原告之訴駁回。
    二、陳述：
       （一）對於原告所提之喪葬費用不爭執。
       （二）認為被害人應負擔原告丁○○及乙○○每人每月五千元扶養費應該合
             理。惟依民間慣例女兒出嫁後就沒有經常給付娘家金錢，且原告請求
             到平均年齡亦過高。
       （三）請求之慰撫金金額過高，依被告之所得僅能負擔幾十萬元。
    三、證據：提出各類所得扣繳暨免扣繳憑單、工資明細單各一份為證。
參、本院依職權調閱本院八十八年度交訴字第三四號刑事卷影本。
        理     由
一、程序部分：按訴狀送達後，原告不得將原訴變更或追加他訴，但擴張或縮減應受
    判決事項之聲明者，不在此限，民事訴訟法第二百五十五條第一項第三款定有明
    文。本件原告丁○○及乙○○於起訴狀請求：被告應給付原告丁○○三百三十八
    萬七千零五十四元；給付原告乙○○三百二十四萬八千九百三十八元，即均自八
    十八年十二月十八日起至清償日止，按週年利率百分之五計算之利息。繼於審理
    中分別縮減其訴之聲明如事實欄所載，揆諸前開規定，並無不合，合先敘明。
二、兩造就系爭車禍發生人、時、地、物均不爭執，而系爭車禍之肇事責任，亦業經
    本院八十八年度交易字第三四號刑事判決確定，認因被告於夜間駕車，當時天雨
    視線不清，路面濕滑，卻於行經彎道時，未減速慢行，致車輛操縱失控撞擊路邊
    電線桿，肇致坐於副駕駛座之被害人葉瓊霙因顱骨破裂、顱底骨折及部分腦實質
    外溢當場死亡，有上開刑事判決在卷可參；再參酌同卷內相關筆錄、照片、道路
    交通事故調查報表，復為被告所不爭執，堪認原告等此部分主張為真正。按因故
    意或過失不法侵害他人之權利者，負損害賠償責任；不法侵害他人致死者，對於
    支出殯葬費之人，亦應負損害賠償責任，被害人對於第三人負有法定扶養養義務
    者，加害人對於該第三人亦應負損害賠償責任；不法侵害他人致死者，被害人之
    父、母、子、女及配偶，雖非財產上之損害，亦得請求賠償相當之金額。民法第
    一百八十四條第一項、第一百九十二條、第一百九十四條分別定有明文。經查原
    告丁○○、乙○○為被害人之父母，丁○○、丙○○已為被害人支出殯葬費，從
    而原告等以侵權行為損害賠償請求權為請求權基礎，分別依民法第一百八十四條
    第一項前段、第一百九十二條及第一百九十四條之規定請求賠償損害，於法自屬
    有據。茲就其請求之項目及金額逐項論述如後：
    （一）喪葬費用
          １、原告丁○○部分：按不法侵害他人致死者，對於支出殯葬費之人，亦
              應負損害賠償責任，民法第一百九十二條第一項定有明文，惟仍應斟
              酌被害人當地之習俗、被害人之身分、地位及生前經濟狀況，以實際
              支出並以所必要者為限。原告丁○○為被害人支出之殯葬費用計四十
              九萬三千七百元部分，業據其提出明細表一份為證，且為被告所不爭
              執；惟其中樂隊七千二百元、出殯一切紅包二萬二千元、大鼓亭五千
              元、八音二萬元、花車二萬五千元、答禮用之手帕三千元、毛巾一萬
              三千五百元，合計九萬五千七百元部分，非必要費用，應予扣除，故
              原告丁○○殯葬費用之請求於三十九萬八千元之範圍內，為有理由，
              逾此部分之請求應予駁回。
          ２、原告丙○○部分：原告丙○○主張其為被害人支出殯葬費，購買骨灰
              位標準型九萬五千元，牌位一般區八萬元，另加指定位置一萬元，及
              永久管理費一萬五千元，共計支出二十萬元，並提出永久使用權狀二
              份、價目表及繳費證明書各一份為證。惟其中指定位置一萬元，非必
              要費用，應予扣除，其餘十九萬元，則應准許。
    （二）扶養費：原告丁○○、乙○○為被害人葉瓊霙之父母，依民法第一千一百
          十四條、第一千一百十六條之規定被害人對原告丁○○負有扶養義務，爰
          各請求被告賠償撫養費八十九萬三千三百五十四元、一百二十四萬八千九
          百三十八元。惟按民法第一千一百一十七條第一項規定：受扶養權利者，
          以不能維持生活而無謀生能力者為限，係對於受扶養權利者受扶養權利之
          雙重限制。而該條第二項：前項無謀生能力之限制，於直系血親屬不適用
          之，顯然並未排除不能維持生活之限制，亦即直系血親尊親屬，仍以不能
          維持生活為限，始有受扶養之權利（參見最高法院六十二年度第二次民事
          庭總會決議）；又按當事人主張有利於己之事實者，就其事實有舉證之責
          任，被上訴人請求上訴人賠償扶養費，自應由被上訴人就其主張不能維持
          生活有受扶養權利之事實負舉證責任（最高法院八十四年台上字第二九一
          號判決可資參照）。經查，原告丁○○、乙○○於八十八年一月起至十月
          止，曾在壽益製藥有限公司各領取薪資所得十八萬元、四十四萬一千一百
          元，有各類所得扣繳暨免扣繳憑單二紙在卷足憑，且尚有能力支付上開被
          害人之喪葬費用，足見其應有相當之資力，應非不能維持生活之人；此外
          ，渠等就其有不能維持生活情事，亦未舉證以為證明，則其訴請被告賠償
          撫養費用，即屬無據，不應准許。
    （三）慰撫金：查被害人死亡時，年僅二十歲，正值黃金年華，原告丁○○、陳
          金花遽失愛女，其悲慟逾恆可想而知，茲斟酌被告為郵政約僱人員，年收
          入約五十萬元，及衡量被害人及兩造之身分、地位與經濟狀況等情形，並
          考量民間盛傳車禍肇事「撞傷人不如撞死人」之說法，蓋如被害人因車禍
          而導致半殘或全殘，醫療費用之支出，勞動能力之減損或喪失，計算起來
          均是一筆很大的數目，而在被害人死亡的情形下，加害人通常僅須負擔喪
          葬費、扶養費及慰撫金等賠償，而喪葬費及撫養費之請求均有以上之限制
          ，如慰撫金之數額法院核定過低的話，就會造成撞傷人賠得較多，撞死人
          反而賠得少的不合理現象，因此本院計算被害人二十歲死亡，死亡時之投
          保薪資為二萬七千六百元，假設其尚生存，只是喪失勞動能力，計算至其
          六十歲退休，則可請求勞動能力之損失為七百二十八萬六千四百一十六元
          （計算式為27600×264.00000000＝0000000，小數點以下四捨五入），認
          為原告丁○○、乙○○各請求二百萬元之慰撫金，應屬適當。
三、綜上，原告丁○○、乙○○、丙○○得請求之金額分別為：
    （一）原告丁○○得請求部分：計有喪葬費用三十九萬八千元，精神慰撫金二百
          萬元，合計為二百三十九萬八千元。又查原告丁○○自承其已受領汽車強
          制責任保險之保險金六十萬元，依強制汽車責任保險法第三十條規定，保
          險人依法給付之保險金，應視為損害賠償金額之一部，從而此部分之請求
          應扣除之，扣除後之金額為一百七十九萬八千元。
    （二）原告乙○○得請求部分：精神慰撫金二百萬元。惟原告乙○○已受領汽車
          強制責任保險之保險金六十萬元，業據其自承在卷，依造前揭規定應予扣
          除，扣除後之金額為一百四十萬元。
    （三）原告丙○○得請求部分：喪葬費用十九萬元。
        從而，原告丁○○、乙○○、丙○○依侵權行為之法律關係請求被告賠償損
    害，在上開金額之範圍內，及自起訴狀繕本送達翌日即八十八年十二月十八日起
    ，至清償日止，按週年利率百分之五計算之利息為有理由，應予准許，逾此數額
    之請求則無理由，應予駁回。
四、假執行之宣告：原告陳明願供擔保，聲請宣告假執行，經核其勝訴部分，合於法
    律規定，酌定相當擔保金額宣告之；其餘假執行之聲請，因訴之駁回而失所依附
    ，併予駁回。
五、據上論結：本件原告之訴，為一部有理由，一部無理由，依民事訴訟法第七十九
    條但書、第八十五條第二項、第三百九十條第二項，判決如主文。
中      華      民      國    八十九    年      八      月      七      日
~B臺灣基隆地方法院民事庭
~B    法      官  林李達
右為判決正本係照原本作成。
對於本件判決如有不服，應於收受送達後廿日內向本院提出上訴書狀，上訴於台灣高
等法院，並按他造當事人之人數附具繕本。
中      華      民      國    八十九    年      八      月      十      日
~B    法院書記官  李繼業


司法院資訊處製作；財團法人民間司法改革基金會備份。
